【裁判字號】    92,訴,1598
【裁判日期】    921105
【裁判案由】    返還買賣價金
【裁判全文】
臺灣桃園地方法院民事判決  九十二年度訴字第一五九八號
    原      告  乙○○
    訴訟代理人  簡長順律師
    被      告  裕華建設股份有限公司
    法定代理人  丙○○
    被      告  甲○○
右當事人間請求返還買賣價金事件，於民國九十一年十月二十三日辯論終結，本院判
決如左：
    主      文
被告裕華建設股份有限公司應給付原告新臺幣貳拾玖萬肆仟元，及自民國八十一年十
一月二十四日起至清償日止，按週年利率百分之五計算之利息。
被告甲○○應給付原告新臺幣陸拾捌萬陸仟元，及自民國八十一年十一月二十四日起
至清償日止，按週年利率百分之五計算之利息。
訴訟費用由被告裕華建設股份有限公司負擔三分之一，餘由被告甲○○負擔。
本判決第一項得假執行
    事      實
甲、原告方面：
一、聲明：求為判決如主文第一、二項所示。
二、陳述：原告於民國八十年六月二十四日與被告裕華建設股份有限公司（下稱裕華
    建設公司）簽訂預定房屋買賣契約，以新台幣（下同）一百十萬一千元買受尚末
    興建編號「金蘋果區Ｄ貳棟第二層房屋」，嗣興建後建物門牌為桃園縣桃園市○
    ○○街八九號二樓。原告同時與被告甲○○簽訂預訂土地買賣契約書，以二百五
    十六萬九千元買受前述房屋之基地即建號桃園縣桃園市○○段一四九八、一四九
    九、一五００、一五０一及一五０二地號五筆土地所有權按土地內建物比例計算
    之應有部分，嗣前述五筆土地合併為同段一四九八地號土地一筆（下稱系爭土地
    ），原告至八十一年十一月二十四日各已支付被告裕華建設公司房屋價款計二十
    九萬四千元及被告甲○○土地價款計六十八萬六千元。又本件預定房屋買賣契約
    書第二十條及預訂土地買賣契約書第十一條（下稱系爭二契約）均明文約定系爭
    二契約應同時履行，如有一部份未履行，視為系爭二契約全部違約，參以事實上
    如僅有房屋或基地之一部履行，亦不符系爭二契約本旨，對原告亦無利益。況依
    公寓大廈管理條例規定，建物及其基地之所有權並無法分離單獨移轉登記。嗣被
    告甲○○竟於八十三年六月二十四日將系爭土地所有權全部出售並移轉與第三人
    ，被告甲○○就系爭土地已無所有權，致其就前述土地買賣契約應履行將系爭土
    地所有權應有部分移轉登記與原告之出賣人義務為給付不能，應認被告對系爭二
    契約應移轉建物、土地所有權與原告之出賣人義務，均因可歸責於被告之事由致
    給付不能，原告自得依民法第二百五十六條規定解除系爭二契約，並以起訴狀繕
    本之送達為解除系爭二契約之意思表示，再依同法第二百五十九條第一、二款規
    定訴請被告各返還於八十一年十一月二十四日依系爭二契約已受領之款項並附加
    受領時起之利息如如聲明所示。
三、證據：提出預定房屋買賣契約書、預訂土地買賣契約書、土地、建物登記謄本及
    付款明細各一紙、匯款單據十二紙、統一發票三紙為證。
乙、被告均未於言詞辯論期日到場，亦未提出書狀作何聲明或陳述。
    理      由
一、按「當事人得以合意定第一審管轄法院。但以關於由一定法律關係而生之訴訟為
    限。前項合意，應以文書證之。」民事訴訟法第二十四條定有明文。查，本件預
    定房屋買賣契約書第十九條及預訂土地買賣契約書第九條均約定本院為第一審管
    轄法院，本院於本件訴訟自有管轄權，合先敘明。
二、本件被告均未於言詞辯論期日到場，核無民事訴訟法第三百八十六條各款所列情
    形，應依原告之聲請，由其一造辯論而為判決。
三、本件原告主張其於八十年六月二十四日與被告裕華建設公司簽訂預定房屋買賣契
    約，以一百十萬一千元買受尚末興建編號「金蘋果區Ｄ貳棟第二層房屋」，嗣興
    建後建物門牌為桃園縣桃園市○○○街八九號二樓。原告同時與被告甲○○簽訂
    預訂土地買賣契約書，以二百五十六萬九千元買受前述房屋之基地即系爭土地所
    有權依地上建物比例計算之應有部分，原告至八十一年十一月二十四日各已支付
    被告裕華建設公司房屋價款計二十九萬四千元及被告甲○○土地價款計六十八萬
    六千元。又本件預定房屋買賣契約書第二十條及預訂土地買賣契約書第十一條均
    明文約定系爭二契約應同時履行，如有一部份未履行，視為系爭二契約全部違約
    ，參以事實上如僅有房屋或基地之一部履行，亦不符系爭二契約本旨，對原告亦
    無利益。況依公寓大廈管理條例規定，建物及其基地之所有權並無法分離單獨移
    轉登記。嗣被告甲○○竟於八十三年六月二十四日將系爭土地所有權全部出售並
    移轉與第三人，致其就前述土地買賣契約應履行將系爭土地所有權應有部分移轉
    登記與原告之債務人義務為給付不能，應認被告對系爭二契約應移轉建物、土地
    所有權與原告之出賣人義務，均因可歸責於被告之事由致給付不能，原告自得依
    民法第二百五十六條規定解除系爭二契約，並以起訴狀繕本之送達為解除系爭二
    契約之意思表示等情，已據原告提出預定房屋買賣契約書、預訂土地買賣契約書
    、土地、建物登記謄本及付款明細各一紙、匯款單據十二紙、統一發票三紙附卷
    可稽，並有卷附起訴狀繕本分別於九十二年九月二十五日、九十二年九月二十六
    日送達被告裕華建設公司、甲○○之送達證書各一紙為憑。被告對於原告主張之
    事實，均已於相當時期受合法之通知，而於言詞辯論期日不到場，亦未提出準備
    書狀爭執，視同自認。原告之主張，自為真實可信。
四、按「因可歸責於債務人之事由，致給付不能者，債權人得請求賠償損害。前項情
    形，給付一部不能者，若其他部分之履行，於債權人無利益時，債權人得拒絕該
    部之給付，請求全部不履行之損害賠償。」、「債權人於有第二百二十六條之情
    形時，得解除其契約。」、「契約解除時，當事人雙方互負回復原狀之義務，其
    由他方所受領之金錢，應返還之，並應附加自受領時起之利息償還之。」民法第
    二百二十六條、第二百五十六條、第二百五十九條第一、二款分別定有明文。經
    查本件原告起訴主張其於八十年六月二十四日與被告裕華建設公司、甲○○分別
    簽訂預定房屋買賣契約、預訂土地買賣契約書，至八十一年十一月二十四日原告
    各已支付被告裕華建設公司房屋價款計二十九萬四千元及被告甲○○土地價款計
    六十八萬六千元，嗣於八十三年六月二十四日因被告甲○○將系爭土地所有權全
    部出售並移轉與第三人，致被告對系爭二契約應移轉建物、土地所有權與原告之
    出賣人義務，均因可歸責於被告之事由而給付不能，原告已以起訴狀繕本之送達
    為解除系爭二契約之意思表示，並分別於九十二年九月二十五日、九十二年九月
    二十六日送達被告裕華建設公司、甲○○等事實，已如前述。依前說明，系爭二
    契約既經原告合法解除，被告自應各返還於八十一年十一月二十四日依系爭二契
    約已受領之款項並附加受領時起之利息。從而，原告依解除契約及回復原狀之法
    律關係，請求被告裕華建設股份有限公司應給付原告二十九萬四千元，及自八十
    一年十一月二十四日起至清償日止，按週年利率百分之五計算之利息。被告甲○
    ○應給付原告六十八萬六千元，及自八十一年十一月二十四日起至清償日止，按
    週年利率百分之五計算之利息，均為有理由，應予准許。
五、本判決第一項關於被告裕華建設公司應給付部分，所命給付之金額未逾五十萬元
    ，爰依職權宣告假執行。
六、據上論結：本件原告之訴為有理由，爰依民事訴訟法第三百八十五條第一項、第
    七十八條、第八十五條第一項但書、第三百八十九條第一項第五款，判決如主文
    。
中      華      民      國    九十二    年      十一      月      五    日
                                臺灣桃園地方法院民事第一庭
~B法      官  張天民
右為正本係照原本作成
如對本判決上訴，須於判決送達後廿日內向本院提出上訴狀
中      華      民      國    九十二    年      十一      月      五    日
~B法院書記官  羅文


司法院資訊處製作；財團法人民間司法改革基金會備份。
